【裁判字號】    95,交訴,29
【裁判日期】    950510
【裁判案由】    公共危險
【裁判全文】
臺灣臺北地方法院刑事判決              95年度交訴字第29號
公  訴  人  臺灣臺北地方法院檢察署檢察官
被      告  乙○○
上列被告因公共危險案件，經檢察官提起公訴（94年度偵字第108
68號），因被告於本院準備程序中先就被訴事實為有罪之陳述，
經本院合議庭裁定適用簡式審判程序，茲判決如下：
    主  文
乙○○駕駛動力交通工具肇事，致人受傷而逃逸，處有期徒刑柒
月。緩刑年。
    事  實
一、乙○○於民國94年3月29日上午7時50分許，駕駛車號BV-592
    9號小貨車，沿臺北縣新店市○○路176巷往新店市○○路方
    向行駛時，與騎乘車號SG8-897號輕機車之甲○○發生對撞
    ，甲○○所騎機車並卡於乙○○所駕駛之上開小貨車車頭保
    險桿上，甲○○因而受有右肩、右肘、右手、左臂、右膝、
    左大腿挫傷等傷害（過失傷害部分，業經不起訴處分確定）
    。乙○○明知甲○○於車禍發生後，臉露痛苦表情，雖甲○
    ○身著雨衣，致他人無法目視其傷勢，然其應已受傷，詎其
    於肇事後，竟未留待現場或將傷者送醫，迅即駕車離開現場
    。
二、案經甲○○訴由臺北縣政府警察局新店分局報請臺灣臺北地
    方法院檢察署檢察官偵查起訴。
    理  由
一、本件被告乙○○所犯刑法第185條之4駕駛動力交通工具肇事
    ，致人受傷而逃逸罪，並非死刑、無期徒刑或最輕本刑為3
    年以上有期徒刑之罪，亦非高等法院管轄第一審案件，於準
    備程序進行中，被告先就被訴事實為有罪之陳述，經告知上
    開被告二人簡式審判程序之旨，並聽取檢察官、被告之意見
    後，本院合議庭裁定由受命法官進行簡式審判程序，是本件
    之證據調查，依刑事訴訟法第273條之2規定，不受同法第15
    9條第1項、第161條之2、第161條之3、第163條之1及第164
    條至第170條規定之限制，合先敘明。
二、上揭事實，業據被告於本院審理時坦承有於上揭時地駕駛車
    號BV-5929號小貨車與告訴人甲○○騎乘之車號SG8-897號輕
    機車發生碰撞因而致告訴人受傷，而其未下車察看仍駕車駛
    離現場等事實，核與告訴人甲○○於警詢、偵查時指稱：其
    於上揭時地，騎乘車號SG8-897號輕機車與被告所駕駛車號
    BV-5929號小貨車迎面撞上，其所騎SG8-897號機車車頭因而
    卡在被告所駕BV-5929小貨車前保險桿上，其右手撞到機車
    手把、膝蓋撞到機車車身，因而感到非常疼痛，且腳懸空無
    法著地，然被告並未下車查看、處理，是其獨自用力將機車
    車頭自被告小客車保險桿上拖出後停在旁邊，並上前敲被告
    所駕小貨車車窗，被告直視前方不理會，其到車後查看被告
    所駕小貨車車牌並記下車號，被告卻逕自駕駛小貨車離去，
    其並因該車禍受有右肩、右肘、右手挫傷、右背、右膝挫傷
    、左大腿挫傷等傷害等情相符，且有天主教耕莘醫院診斷證
    明書、道路交通事故現場圖、現場報告表、補充資料表及告
    訴人機車受損照片等在卷可稽（見偵查卷第10、13、14、19
    、26至27頁），是被告自白核與事實相符，事證明確，被告
    犯行，應堪認定。
三、按刑法第185條之4規定駕駛動力交通工具肇事致人死傷而逃
    逸罪，其立法意旨乃為維護交通，增進行車安全，促使當事
    人於事故發生時，能對被害人即時救護，減少死傷，以保護
    他人權益，並維護社會秩序，且於交通事故一旦發生人員傷
    亡之情況，不論是撞人或被撞，或是因其他事故而造成死傷
    ，只要是在駕駛動力交通工具過程內所發生者，參與此整個
    事故過程之當事人皆應協助防止死傷之擴大，蓋如駕駛人於
    事故發生後，隨即駕車逃離現場，不僅使肇事責任認定困難
    ，更可能使受傷之人喪失生命或求償無門。換言之，刑法第
    185條之4，以處罰肇事後逃逸之駕駛人為目的，俾促使駕駛
    人於肇事後能對被害人即時救護，以減少死傷，是該罪之成
    立只以行為人有駕燐動力交通工具肇事，致人死傷而逃逸之
    事實為已足，至行為人對肇事有否過失，則非所問（最高法
    院91年度台上字第1124號判決參照）。查被告駕駛小貨車與
    告訴人所騎機車發生碰撞肇事並因而致告訴人受傷後，竟未
    下車查看或施以救護，即逕行駕車逃離現場，核被告所為，
    係犯刑法第185條之4駕駛動力交通工具致人受傷而逃逸罪。
    爰審酌被告因駕車駕載致人受傷，竟不知及時予以傷者必要
    之救助或報警處理，反而逃離現場，及告訴人受傷程度，與
    被告於本院審理時供認犯行，猶知悔悟，態度尚佳等一切情
    狀，量處如主文所示之刑。末查，被告未曾受有期徒刑以上
    刑之宣告，有臺灣高等法院被告前案紀錄表在卷可據，且關
    於本件車禍，告訴人告訴被告過失傷害部分，業據公訴人另
    為不起訴處分確定在案，及被告係以擺攤維持一家生計，其
    子女年紀尚幼（見卷附戶籍查詢資料），如受刑之執行，將
    使其家庭生活陷於困境，故被告所處之刑，本院認以暫不執
    行為適當，爰併宣告被告緩刑年，以勵自新。
據上論斷，應依刑事訴訟法第273條之1第1項、299條第1項前段
，刑法第185條之4、第74條第1款，判決如主文。
本案經檢察官張智堯到庭執行職務
中    華    民    國    95    年    5     月    10    日
                  刑事第十三庭  法  官  陳慧萍
上正本證明與原本無異。
如不服本判決，應於判決送達後10日內向本院提出上訴狀（應抄
附繕本）。告訴人或被害人如對於本判決不服者，應具備理由請
求檢察官上訴，其上訴期間之計算係以檢察官收受判決正本之日
期為準。
                                書記官  何適熹
中    華    民    國    95    年    5     月    19    日
附錄本案論罪科刑法條：
中華民國刑法第185條之4：
駕駛動力交通工具肇事，致人死傷而逃逸者，處6月以上5年以下
有期徒刑。


司法院資訊處製作；財團法人民間司法改革基金會備份。
